【裁判字號】    98,易,464
【裁判日期】    980812
【裁判案由】    詐欺
【裁判全文】
臺灣高雄地方法院刑事判決               98年度易字第464號
公  訴  人  臺灣高雄地方法院檢察署檢察官
被      告  丁○○
上列被告因詐欺案件，經檢察官提起公訴（97年度偵字第28159
號），本院判決如下：
    主  文
丁○○無罪。
    理  由
一、公訴意旨略以：被告丁○○因知丙○○遭羈押且欲聲請交保
    ，竟意圖為自己不法之所有，於民國94年8 月某日，前往臺
    灣高雄看守所會客，向丙○○佯稱：「其有朋友認識高雄地
    檢署的檢察官可以幫忙關說」云云，丙○○遂信以為真。於
    同年9 月上旬某日，被告與另一個姓名年籍不詳自稱為許桑
    之成年男子（下稱許桑）再前往會客，並向丙○○佯稱與高
    雄地檢署檢察官之相識、來往情形，丙○○即請被告與許桑
    向高雄地檢署檢察官轉告其願意帶警察去找販毒之源頭。於
    同年10月，被告與許桑再前往會客，並向丙○○佯稱：「要
    借提出去找源頭比較困難，但是可以幫你交保，交保須要新
    臺幣（下同）20萬元」，丙○○因而陷於錯誤，於其母甲○○前來會客時，交代其母交付20萬元與被告及許桑，其母即
    提領20萬元交付被告，並囑託被告將20元萬交給許桑，然因
    丙○○未獲交保始知受騙，因認被告涉有刑法第339 條第1
    項詐欺取財罪嫌。
二、按犯罪事實，應依證據認定之，無證據不得認定犯罪事實。
    又不能證明被告犯罪者，應諭知無罪之判決，刑事訴訟法第
    154 條、第301 條第1 項分別定有明文。次按認定犯罪事實
    所憑之證據，雖不以直接證據為限，間接證據亦包括在內，
    然而無論直接證據或間接證據，其為訴訟上之證明，須於通
    常一般人均不致有所懷疑，而得確信其為真實之程度者，始
    得據為有罪之認定，倘其證明尚未達到此一程度，而有合理
    之懷疑存在時，即難遽採為不利被告之認定，最高法院著有
    76年臺上字第4986號判例可資參照。
三、公訴人認被告涉有上開詐欺之犯行，無非係以證人丙○○、
    甲○○於偵查之證述及丙○○之全國刑案資料查註表、在監
    查詢資料各1 份為其主要論據。訊據被告堅決否認有何前揭
    詐欺之犯行，辯稱：伊與丙○○認識已逾8 年，情同手足，
    伊去探監時，因丙○○主動詢問伊有無認識有力人士，可以
    幫忙關說讓他借提或交保出去，伊因之前罹患口腔癌，曾經
    受許桑（即洲仔）幫忙，伊認為洲仔很夠力，詢問洲仔後，
    洲仔稱有辦法可以先辦交保，因此就帶洲仔一起去會客，介
    紹洲仔與被告認識接觸，當天都是丙○○與洲仔談，伊只是
    把洲仔帶去看守所，介紹洲仔與丙○○接觸而已。其後，丙○○有請他媽媽甲○○拿20萬元給伊，要伊轉交給洲仔，伊
    向甲○○拿20萬元後，就到洲仔在成功路的店轉交給洲仔，
    伊後來也有載甲○○去洲仔成功路的店內跟洲仔認識，確認
    伊確實有轉交該20萬元。由於丙○○一直受羈押，還被起訴
    ，並未交保，甲○○問丙○○為什麼沒有交保，伊就找洲仔
    到伊位在十全、中華路的店內，也請甲○○來到伊店內，伊
    有跟洲仔說20萬元要還給甲○○。整個過程伊只是出於好意
    幫忙丙○○，所以介紹洲仔與丙○○認識，並幫忙轉交20萬
    元與洲仔，伊並無詐欺丙○○的意思，伊也沒有拿到半毛錢
    等語。經查：
  (一)丙○○因販賣毒品案，於94年6 月29日為警查獲，並於同年
    月30日起經本院羈押，嗣於同年8 月22日經臺灣高雄地方法
    院檢察署檢察官提起公訴，同年月26日繫屬本院，嗣經本院
    以94年度重訴字第88號判決有罪，丙○○提起上訴後，經臺
    灣高等法院高雄分院判處有期徒刑15年、褫奪公權10年，丙○○再上訴後，經最高法院駁回上訴確定，96年5 月22 日
    送監執行，而丙○○因該毒品案件，自94年6 月30日起至96
    年5 月22日送監執行之該段期間內，均一直受羈押中，均無
    交保出所等情，有丙○○之臺灣高等法院被告前案紀錄表、
    臺灣高等法院在監在押全國紀錄表各1 份在卷可參（審易卷
    第18至22頁），應堪認定。
  (二)證人丙○○於本院審理時結稱：伊94年6 月30日進入看守所
    後，同年7 月11日被告有載伊母親到看守所看伊，伊有問被
    告有否認識警察或朋友有管道可以幫忙，看能不能把伊借提
    出來，伊要供出毒品來源。後來被告有帶一個朋友即洲仔來
    ，會客時外面有兩個話筒，所以被告與洲仔各拿1 支講，洲
    仔就透過話筒跟伊說他與「水仔」檢察官之交往情形，伊本
    來是懷疑洲仔到底夠不夠力，有沒有辦法關說，後來伊聽到
    洲仔所說的上開與「水仔」之相處情形，與伊所知道之情形
    是一樣的，因此伊才相信洲仔確實有辦法，認識「水仔」檢
    察官之交往情形都是洲仔講的，被告只有在旁邊聽而已，當
    天洲仔就說關說處理需要20萬元。因此，下次被告又載伊母
    親到看守所探監時，伊交代伊母親交20萬元給被告，並跟被
    告說要轉交給洲仔。洲仔總共至看守所看伊2 次，第1 次是
    上開講20萬元那次，第2 次則是伊被起訴後隔沒多久，第2
    次洲仔跟誰來伊忘記了，伊問洲仔為什麼錢已經拿了伊還被
    起訴，檢察官還求刑這麼重，洲仔說「水仔」檢察官出國考
    察，還沒回來等語（本院卷第46、47頁），復有94年7 月1
    日至11月4 日之丙○○接見登記表在卷可稽（審易卷第39至
    42頁）。證人甲○○於本院審理時結稱：有次伊去探監，拜
    託被告載伊去，丙○○要伊拿20萬元給被告，當天伊就帶被
    告一起回伊位在中華五路之住處，請伊二兒子陳世笙去拿放
    在家裡的20萬元，然後就在住處樓下交給被告，當時有伊、
    陳世笙與被告3 人在場。隔幾天後，被告有帶伊去洲仔成功
    一路之店（即高雄市○○○路210 之2 號5 樓之威霆企業社
    ）與洲仔認識，跟伊說20萬元已經給洲仔等語（本院卷第39
    、43頁）；於偵訊結稱：伊一開始不知道被告有帶許桑去會
    客，丙○○只說被告帶了一個朋友去會客，該朋友可以幫他
    ，所以要伊拿20萬元給被告，請被告拿給該朋友。伊請伊二
    兒子陳世笙將20萬元拿到伊住處樓下，由伊交給被告，請其
    代轉給該朋友等語（他卷第33、34、44頁）。由上述證述內
    容可知，被告乃在丙○○詢問其有無認識有力人士可幫忙後
    ，始帶洲仔一起探監，並介紹洲仔與丙○○認識，由洲仔與
    丙○○洽談關說處理等事，嗣與甲○○一同探監時，並依丙○○之囑託，先自甲○○處取得關說處理之20萬元後，即轉
    交與洲仔等情，應堪認定。
  (三)證人甲○○又稱：伊交給被告20萬元後，才明確知道那些錢
    是要請洲仔幫忙關說的，但後來丙○○還是被起訴，也沒有
    交保，伊馬上打電話給被告，請被告打電話給洲仔，被告當
    時就馬上打電話給洲仔，也約伊到他十全、中華路的店內，
    後來伊有去，洲仔也去，現場就有伊、陳世笙及丙○○之前
    交往之女朋友。後來被告因接到似是收貨或估貨之來電，就
    先離開店裡，離開前跟伊說要向洲仔拿錢回來，洲仔當時有
    說20萬在他那邊，他會還錢，但現在要緊的是先請律師，伊
    就跟洲仔先去請律師（即丙○○案件第一審之辯護人）。之
    後伊打電話給被告，告訴他洲仔有答應要還錢，會把錢轉交
    給他，他再把錢還給伊。後來伊問洲仔有無交錢給被告，洲
    仔說對方現在很忙，沒有時間還錢，必須等到新曆過年。但
    一直到有次伊打給洲仔，洲仔說他人在臺東，沒辦法回來，
    之後洲仔電話就不通了等語（本院卷第41頁），由上述證述
    內容可知，被告於轉交20萬元與洲仔後，得悉丙○○並未借
    提或交保，並已於同年8 月22日經臺灣高雄地方法起訴後，
    尚還積極聯繫洲仔與甲○○接觸，並非置之不理，且在其店
    內尚要甲○○將錢要回等情，應堪認定。
  (四)證人丙○○又稱：認識被告大約7 、8 年，認識的程度跟親
    兄弟一樣，伊當初寫控訴狀不是針對被告，伊只是想把洲仔
    找出來，20萬元是被洲仔拿走，被告只是好意幫忙，以伊與
    被告之交情，被告不會落井下石，趁機詐財等語（本院卷第
    49頁）；證人甲○○又稱：伊藉由丙○○認識被告，被告也
    跟伊家裡很熟，被告也依伊兒子對伊的稱呼，稱伊「阿娘」
    ，被告只是好心要幫忙丙○○，甚至還貼油錢載伊去看守所
    會客等語（本院卷第43頁）。由上可知被告與丙○○相識已
    久，2 人同叫甲○○「阿娘」，乃情同手足之朋友。再被告
    於本院供稱：我之前得口腔癌時，曾受洲仔之幫忙，洲仔帶
    伊去長庚醫院，直接進去醫院裡面的辦公室，而非在外面等
    候掛號，伊發現洲仔怎麼這麼夠力，伊才會請洲仔問看看有
    沒有管道可以幫忙，看能不能幫丙○○交保。伊才會帶洲仔
    一起探監等語（本院卷第54頁），且被告嗣因罹患口腔癌接
    受手術，此有高雄醫藥大學附設中和紀念醫院診斷證明書在
    卷可稽（審易卷第12頁）。由上情可知被告係在丙○○主動
    詢問其有無認識有力人士可幫忙時，本於其認為洲仔是很「
    夠力」人士之認知，始介紹洲仔與丙○○認識，相信洲仔確
    有管道疏通而幫助被告交保，參以上開被告與丙○○之交往
    情形，其並無趁丙○○遭受羈押而詐財之動機。且觀以被告
    所涉者，僅有介紹洲仔與丙○○認識，其後乃由洲仔一人與
    丙○○說明其與「水仔」檢察官之交往情形，而使丙○○相
    信洲仔確實很夠力，嗣被告則依丙○○囑託，確有代為轉交
    20萬元與洲仔，於被告被起訴後，尚還積極聯繫洲仔與甲○○接觸，並非置之不理，被告所為僅有先前之介紹與其後之
    幫忙轉交20萬元而已，是依卷內之證據，縱令洲仔涉有何詐
    欺取財之犯行，亦不能僅憑被告先前之介紹與其後之幫忙轉
    交20萬元等行為，即認其與洲仔就詐欺犯行有何犯意聯絡。
    綜合上開情節，被告應係出於好意，介紹洲仔與丙○○認識
    洽談及受丙○○囑託轉交20萬元與洲仔，尚無詐欺之犯意，
    是被告前揭所辯，核與事證相符，應可採信。
  (五)證人丙○○雖於偵訊時結稱：被告於94年8 月間第1 次來會
    客，即表示有朋友認識高雄地檢署井天博檢察官（綽號「水
    仔」），可以幫忙關說。被告於94年9 月初第2 次來會客，
    這次即帶洲仔一起來，被告與洲仔一起把他們跟「水仔」互
    動之情形告訴伊，且說可以幫忙關說讓伊借提出去找販毒源
    頭。被告於94年10間第3 次來會客，這次也帶洲仔一起來，
    他們表示借提比較困難，但可以交保，交保處理需要20萬元
    。當時伊母親常常去會客，伊要她交20萬元給被告。後來伊
    母親打電話聯絡被告，一起到洲仔家裡，把錢交給洲仔與被
    告等語（他卷第8 、9 頁），惟上開證述情節與其及甲○○
    前揭審理所證，就洲仔與被告一起探監之次數、時間、會客
    之情形、交付20萬元之時間、方式、地點等均不相一致，況
    丙○○於94年8 月22日即經高雄地檢署井天博檢察官提起公
    訴，實無可能於同年9 、10月再與被告及洲仔會客後，遭受
    渠2 人詐騙而交付20萬元，又被告早於98年7 月11日即有至
    看守所探監，此觀前揭丙○○接見登記表（審易卷第39至42
    頁）即明，且係在丙○○主動詢問後，始介紹洲仔與其認識
    ，此經丙○○於本院結證明確，並參以丙○○稱伊當初寫控
    訴狀不是針對被告，伊只是想把洲仔找出來等情，足認丙○○於偵訊之證述，難以期待真實客觀，故丙○○此部分證述
    既有前揭瑕疵可指，自不能以此為不利被告之認定。
四、綜上所述，公訴人所舉前開證據，尚不足使本院達於通常一
    般之人均不致有所懷疑，而得確信其為真實之程度，致使無
    從形成有罪之確信，則依罪證有疑利於被告之證據法則，即
    不得遽為不利被告之認定。此外，本院復查無其他積極證據
    足認被告確有檢察官所指之上述詐欺犯行，揆諸首揭說明，
    自應為無罪之諭知。
據上論斷，應依刑事訴訟法第301條第1項，判決如主文。
本案經檢察官乙○○到庭執行職務。
中    華    民    國    98    年    8     月    12    日
                  刑事第十四庭  審判長 法  官 莊松泉
                                       法  官 林揚奇
                                       法  官 顏銀秋
上正本證明與原本無誤。
如不服本判決應於收受判決後10日內向本院提出上訴書狀，並應
敘述具體理由。其未敘述上訴理由者，應於上訴期間屆滿後20日
內向本院補提理由書（均須按他造當事人之人數附繕本）「切勿
逕送上級法院」。
中    華    民    國    98    年    8     月    12    日
                                       書記官 董明惠


司法院資訊處製作；財團法人民間司法改革基金會備份。
